臺灣臺南地方法院民事判決
109年度重訴字第327號
原      告  范良騰  

            朱素津  

被      告  陳瑋信  




            陳東隆（原名陳東伯）





上列原告因被告公共危險致死案件，於刑事訴訟程序提起附帶民
事訴訟請求損害賠償（本院109年度少附民字第2號），經本院刑
事庭裁定移送前來，本院於民國110年12月14日言詞辯論終結，
判決如下：
    主    　文
一、被告應連帶給付原告新臺幣(下同)80萬元，及自民國（下同
    ）109年10月16日起至清償日止，按年息百分之5計算之利息
    。
二、本判決於原告以27萬元為被告供擔保後，得假執行。但被告
    如以80萬元為原告預供擔保，得免為假執行。
    事實及理由
一、本件被告均未於言詞辯論期日到場，核無民事訴訟法第386 
    條各款所列情形，爰依原告聲請，由其一造辯論而為判決。
二、原告主張：
　㈠被告丁○○（已成年）與同案被告鄭丞勛、王進溢、杜哲修、
    卓志翰、吳俊陞、蔡文豪、張銓欽等人（此部分被告已與原
    告成立調解，或經判決確定，業經原告撤回起訴），於107
    年9月25日凌晨1時許，分別騎乘約20至30餘輛機車，先後在
    臺南市仁德區長興國小、後壁厝某火鍋店、上崙里、歸仁區
    圓環公園、北區武聖夜市附近等地集結後，明知在公眾往來
    之道路上，集結20至30餘輛機車，前後或併排方式騎駛，必
    佔據壅塞部分道路，致生道路通行車輛往來之危險，仍共同
    基於公共危險之犯意聯絡，沿臺南市安平區安平路一段等路
    段由東往西方向行駛，或超速、或逆向、或併排貼近競駛，
    或跨越雙黃線，佔據該路段雙向車道。適有訴外人范佐旻（
    即原告之子）騎乘車牌號碼000-000號普通重型機車，沿臺
    南市安平區安平路1段由西往東方向騎駛，至臺南市○○區○○
    路○段000號路段附近，見狀閃避不及，遭上開車隊逆向衝撞
    倒地，因而受有頭部外傷併肝臟撕裂傷及腹內出血等傷害，
    經送醫院急救無效死亡等公共危險犯行，並經臺灣高等法院
    臺南分院（下稱臺南高分院）109年度原少上訴字第1482號
    刑事判決確定。
　㈡原告乙○○及甲○○為范佐旻之父及母，丁○○於上開行為時尚未
    成年，被告丙○○為其父，應連帶負損害賠償責任，是原告依
    民法(下同)第184條第1項前段、第2項、第191條之2、第192
    條第1、2項、第194條、第1114條第1款、第187條第1項等規
    定，請求被告應連帶賠償下列金額：
　⒈乙○○部分：⑴范佐旻醫療費用1萬5,820元；⑵范佐旻喪葬
　　費用28萬7,970元；⑶扶養費用146萬9,466元：乙○○係55年12
    月10日生，依據107年度臺南市簡易生命表推算65歲退休後
    ，尚有平均餘命17.85年；又依行政院主計處公布107年度臺
    南地區平均每人每月消費支出額為1萬9,536元計算扶養費。
    另原告二人有2名子女，故扶養義務人有2人，范佐旻應負擔
    2分之1扶養義務。據上，乙○○得一次請求賠償扶養費數額為
    1,46萬9,466元【計算式：19,536元×12月×l2.0000000(00年
    霍夫曼係數）÷2人=1,469,466元】；⑷精神慰撫金350萬元，
    共計5,27萬3,256元。
  ⒉甲○○部分：⑴扶養費用1,71萬3,237元：甲○○為58年6月1日生
    ，65歲退休後尚有平均餘命21.25年，得一次請求賠償扶養
    費數額為1,71萬3,237元(計算式：19,536元×12月×l4.00000
    00(00年霍夫曼係數）÷2人=1,713,237元)；⑵精神慰撫金250
    萬元，共計4,21萬3,237元。
  ㈢再扣除同案被告應賠償原告560萬元（原告與鄭丞勛、王進溢
    、杜哲修、吳俊陞、蔡文豪、張銓欽等六人已成立調解各應
    賠償80萬元，及刑事二審判決命卓志翰應賠償原告之80萬，
    已確定應賠償金額共計560 萬元），請求被告應再連帶賠償
    原告二人80萬元及法定遲延利息（見重訴卷第369-370頁）
    。
  ㈣並聲明(即減縮後聲明)：
　⒈如主文第一項所示。
　⒉請准原告供擔保得為假執行。
三、本院之判斷：
  ㈠經查，原告上開主張，業據其提出臺灣臺南地方檢察署檢察
    官起訴書、相驗屍體證明書及臺南高分院109年度原少上訴
    字第1482號刑事判決影本為證（見附民卷第19-20、41頁；
    重訴卷第259-286頁），並經本院調閱上開公共危險致死交
    通事件卷宗審認核符；被告經合法通知，未於言詞辯論期日
    到場，亦未提出任何書狀作何爭執，自應認原告之主張為真
    實。 
　㈡按因故意或過失，不法侵害他人之權利者，負損害賠償責任
    ；無行為能力人或限制行為能力人，不法侵害他人之權利者
    ，以行為時有識別能力為限，與其法定代理人連帶負損害賠
    償責任。行為時無識別能力者，由其法定代理人負損害賠償
    責任；汽車、機車或其他非依軌道行駛之動力車輛，在使用
    中加損害於他人者，駕駛人應賠償因此所生之損害，但於防
    止損害之發生，已盡相當之注意者，不在此限；不法侵害他
    人致死者，對於支出醫療及增加生活上需要之費用或殯葬費
    之人，亦應負損害賠償責任。被害人對於第三人負有法定扶
    養義務者，加害人對於該第三人亦應負損害賠償責任；不法
    侵害他人致死者，被害人之父、母、子、女及配偶，雖非財
    產上之損害，亦得請求賠償相當之金額。民法第184條第1項
    前段、第187條第1項、第191條之2、第192條第1、2項及第1
    94條分別定有明文。查丁○○因故意不法侵害原告之子范佐旻
    致死，行為時尚未成年，丙○○為其之父，原告請求被告應連
    帶負損害賠償責任，即屬有據。
　㈢茲就原告主張之損害金額認定如下：
　⒈醫療費用及喪葬費用：乙○○支出范佐旻醫療費用15,820元，
    及喪葬費用287,970元，已提出成功大學醫學院附設醫院住
    院及急診收據、三好生命禮儀有限公司喪葬服務證明單及禮
    儀服務契約書等影本為證，核屬必要費用，故其此部分損害
    ，應堪認定。
　⒉扶養費用：
　⑴按直系血親相互間互負扶養義務；受扶養權利者，以不能維
    持生活而無謀生能力者為限，前項無謀生能力之限制，於直
    系血親尊親屬，不適用之，民法第1114條第1 款、第1117條
    分別定有明文。是直系血親尊親屬受扶養之權利，並不以無
    謀生能力為必要，如無足夠之財產以維持生活，縱使仍有謀
    生能力，仍有受直系血親卑親屬扶養之權利。次按按受扶養
    權利人請求將來受扶養者，應以事實審言詞辯論終結時之財
    產狀況及該財產日後可能消減之情事，推認其得請求受扶養
    時之財力能否維持生活（最高法院108年度台上字第653號判
    決意旨參照）。
　⑵查乙○○及甲○○為范佐旻之父及母，各於55年12月10日及58年6
    月1日出生，事發時各為52歲及49歲，有其等戶籍謄本可稽
    （見少附民卷第39頁）。又依勞動基準法第54條第1 項第1
    款規定之強制退休年齡為65歲，因屆齡退休後難再以勞動力
    獲取生活所需費用，故有不能維持生活之情形，應得請求子
    女扶養。原告共生育2名子女，故范佐旻應負擔2分之1之扶
    養義務，參酌107 年度全國簡易生命表所載，65歲男性平均
    餘命為18.44 年，女性平均餘命為22.12年，則乙○○及甲○○
    各主張尚有平均餘命18年及22年之受扶養年數，自無不合。
　⑶又扶養之程度，應按受扶養權利者之需要，與負扶養義務者
    之經濟能力及身分定之，民法第1119條定有明文。故扶養費
    數額之多寡，亦應依此情形為適當之酌定。依行政院主計總
    處針對全國各縣市家庭所作之臺灣地區家庭收支調查，調查
    項目包括家庭戶口組成、家庭設備及住宅概況、所得收支（
    收入、非消費支出與消費支出），據以計算家庭設備普及率
    、自有住宅率及平均每戶可支配所得、消費及儲蓄。家庭消
    費支出係包括食品飲料、衣著鞋襪、燃料水電、家庭器具設
    備、家事管理、保健醫療、運輸通訊、娛樂教育文化等費用
    在內，該內容已包含日常生活所需之食衣住行育樂各項費用
    ，合乎一般社會生活水準，解釋上自可作為計算扶養費用之
    參考。原告主張依政院主計處公布107年度臺南地區平均每
    人每月消費支出額為19,536元計算其扶養費，本院認應以臺
    南市107年度最低生活標準每月12,388元為計算標準，較符
    合原告實際生活地域之消費習慣、物價水準。故以此計算每
    年生活必要支出應為14萬8,656元【計算式：12,388元×12月
    ＝148,656元】，依霍夫曼計算法扣除中間利息（首期給付不
    扣除中間利息12），核計乙○○得請求之扶養費為98萬9,195
    元【計算式：〈(148,656×13.00000000）+(148,656×0.44)×(
    13.00000000-00.00000000)〉÷2人=989,194.0000000000。其
    中13.00000000為年別單利5％第14年霍夫曼累計係數，元以
    四捨五入】；另甲○○得請求之扶養費為112萬6,888元【計算
    式：〈(148,656×15.00000000）+(148,656×0.12)×(15.00000
    000-00.00000000)〉÷2=1,126,887.0000000000。其中15.000
    00000為年別單利5％第22年霍夫曼累計係數，元以四捨五入
    】。
　⒊精神慰撫金：按精神慰撫金之多寡，應斟酌雙方之身分、地
    位、資力與加害之程度及其他各種情形核定相當之數額。其
    金額是否相當，自應依實際加害情形與被害人所受之痛苦及
    雙方之身分、地位、經濟狀況等關係決定之（最高法院85年
    度台上字第460 號判決意旨可參）。原告徒因其子遭遇事故
    死亡，精神上所受痛苦甚鉅，其等請求被告連帶賠償精神慰
    撫金，自屬有據。本院斟酌兩造身分、社會地位、學識、經
    濟狀況，本件公共危險案件致原告等人痛失稚子，無法共享
    天倫，其等哀痛不言可喻，且無法彌補，認乙○○及甲○○各得
    請求之精神慰撫金應以200萬元為當。
　⒋從而，乙○○因其子遭丁○○等人不法侵害致死所受之損害額，
    共計為329萬2,985元（即醫療費1萬5,820元＋喪葬費28萬7,9
    70元＋扶養費98萬9,195元＋慰撫金200萬元＝329萬2,985元）
    ；另甲○○因此所受之損害額，共計為312萬6,888元（即扶養
    費112萬6,888 元＋慰撫金200萬元＝312萬6,888元】。是原告
    二人之損害額總計為641萬9,873元，扣除共同被告應賠償之
    金額560萬元（641萬9,873元－560萬元＝81萬9,873元）後，
    再請求被告連帶賠償80萬元，尚未超過損害額，自應予准許
    。
　⒌末再按給付無確定期限者，債務人於債權人得請求給付時，
    經其催告而未為給付，自受催告時起，負遲延責任。其經債
    權人起訴而送達訴狀，或依督促程序送達支付命令，或為其
    他相類之行為者，與催告有同一之效力；遲延之債務，以支
    付金錢為標的者，債權人得請求依法定利率計算之遲延利息
    ；應付利息之債務，其利率未經約定，亦無法律可據者，週
    年利率為百分之5，民法第229條第2項、第233條第1項本文
    、第203條分別定有明文。本件原告請求被告賠償之損害，
    並無確定之給付期限，被告經原告起訴請求後迄今仍未給付
    ，應負遲延責任，是原告併請求自刑事附帶民事起訴狀繕本
    送達翌日即109年11月16日（見附民卷第221頁），至清償日
    止，按年息百分之5計算之遲延利息，應併予准許。
四、綜上所述，原告依侵權行為之規定，請求被告連帶給付80萬
    元，及自109年11月16日起至清償日止，按年息百分之5計算
    之利息，為有理由，應予准許。
五、原告陳明願供擔保請求宣告假執行，經核尚無不合，爰酌定
    相當之擔保金額宣告之，並依民事訴訟法第392 條第2 項規
    定，依職權宣告被告得預供擔保免為假執行。又本件為刑事
    附帶民事訴訟，免徵裁判費，復無其他訴訟費用支出，無庸
    為訴訟費用負擔諭知，附此敘明。
六、論結：原告之訴為有理由，依民事訴訟法第385 條第1 項前
    段、第390 條第2 項、第392 條第2 項，判決如主文。
中　　華　　民　　國　　110 　年　　12　　月　　30　　日
                  民事第五庭  法  官　陳淑卿
以上正本係照原本作成。
如對本判決上訴，須於判決送達後20日內向本院提出上訴狀。
如委任律師提起上訴者，應一併繳納上訴審裁判費。
中　　華　　民　　國　　111 　年　　1 　　月　　4 　　日
                              書記官  謝璧卉